臺灣高雄地方法院刑事判決
110年度審交訴字第122號
公  訴  人  臺灣高雄地方檢察署檢察官
被      告  楊承餘



上列被告因過失傷害案件，經檢察官提起公訴（110 年度偵字第
4588號），因被告於準備程序進行中就被訴事實為有罪之陳述，
經本院裁定改依簡式審判程序審理，判決如下：
    主  文
楊承餘犯汽車駕駛人行經行人穿越道不依規定讓行人優先通行因
過失致人傷害罪，處有期徒刑陸月，如易科罰金，以新臺幣壹仟
元折算壹日。
    事  實
楊承餘考領有合格之駕駛執照，於民國109年9月28日15時50分許
，駕駛車牌號碼000-0000號普通重型機車，沿高雄市鼓山區美術
館路由東往西方向行駛，駛至美術館路與美術東八街交岔路口時
，本應注意行近行人穿越道，遇有行人穿越時，無論有無交通指
揮人員指揮或號誌指示，均應暫停讓行人先行通過，且應注意行
車速度應依速限規定，設有快慢車道分隔線之慢車道，時速不得
超過40公里，而依當時天候晴，日間自然光線，柏油路面乾燥、
無缺陷、無障礙物、視距良好，並無不能注意之情事，竟疏未注
意暫停讓行人先行通過而超速行駛，適有行人周盈瑄沿美術館路
由南往北方向行走於行人穿越道上，楊承餘騎乘機車不慎與周盈
瑄發生碰撞，致周盈瑄當場倒地，受有創傷性顱內出血、顱骨骨
折併氣腦、右嘴角撕裂傷、右手前臂擦挫傷、右脛骨近端骨折及
頭部損傷併左側輕癱等傷害。
    理  由
一、上開事實，業據被告楊承餘於警詢、偵訊及本院審理中坦承
    不諱，核與證人即告訴人周盈瑄於警詢之證述情節大致相符
    ，並有高雄市立聯合醫院診斷證明書、高雄市政府警察局鼓
    山分局道路交通事故現場圖、道路交通事故調查報告表㈠、㈡-1
    、高雄市政府警察局交通大隊鼓山分隊交通事故談話紀錄表
    、車輛詳細資料報表、高雄市政府交通局車輛行車事故鑑定委員
    會110年5月19日高市車鑑字第11070350800號函暨鑑定意見書（
    案號00000000號）、高雄市立聯合醫院110年9月14日高市聯
    醫醫務字第11070853800號函、健保WebIR-個人就醫紀錄查
    詢、本院辦理刑事案件公務電話紀錄、告訴人111年3月30日
    陳報狀、高雄市立聯合醫院111年3月30日高市聯醫醫務字第
    11170298000號函暨檢附就醫相關資料、財團法人私立高雄
    醫學大學附設中和紀念醫院111年7月29日高醫附法字第1110
    103037號函詢鑑定意見、監視器檔案、現場照片34張等件在
    卷可稽，足認被告任意性自白與事實相符，本案事證已臻明
    確，被告之犯行堪以認定，應予依法論科。
二、按行車速度，依速限標誌或標線之規定，無速限標誌或標線
    者，在設有快慢車道分隔線之慢車道，時速不得超過40公里
    ；次按汽車行近行人穿越道，遇有行人穿越時，無論有無交
    通指揮人員指揮或號誌指示，均應暫停讓行人先行通過，道
    路交通安全規則第93條第1項第1款但書、第103條第2項分別
    定有明文。經查，被告於案發當時考領有合格之普通重型機
    車駕駛執照，有卷附公路監理電子閘門證號查詢機車駕駛人
    資料可參，其對於前揭行車規定自難諉為不知；而依卷附道
    路交通事故現場圖及道路交通事故調查報告表㈠所載，本案
    美術館路設有快慢車道分隔線，被告行駛在慢車道，而事發
    當時天候晴、日間自然光線、柏油路面乾燥、無缺陷、無障
    礙物、視距良好，客觀上並無不能注意之情事，詎被告竟疏
    未注意及此，貿然於行經有快慢車道分隔線之慢車道超速行
    駛，且於行近行人穿越道，未暫停讓行人先行通過，而肇生
    本案交通事故，堪認其行為有過失。
三、公訴意旨雖以告訴人因上開車禍事故受有頭部損傷併左側輕
    癱之重傷害等傷勢，認被告係涉犯刑法第284條後段之過失
    致重傷罪嫌，並分別提出高雄市立聯合醫院診斷證明書3紙
    為證。然查：本院依職權函詢被告車禍後就醫之高雄市立聯
    合醫院告訴人所受傷勢目前復原狀況，經高雄市立聯合醫院
    於111年3月30日以高市聯醫醫務字第11170298000號函覆以
    「㈠神經外科主治醫師回覆：頭部外傷、顱內出血、顱骨骨
    折，目前意識清醒，右側肢體乏力，左側肢體感覺異常，此
    為腦傷之後遺症。病人（即告訴人）110年8月26日起未回診
    ，復原之後續情形無法得知。㈡復健科主治醫師回覆：周君
    （即告訴人）於110年8月31日至復健科就診，主訴右側肢體
    較無力，之後再無回診，目前狀況無法得知」，並檢附就醫
    相關資料。又經本院檢具上開相關就醫資料並委由高雄醫學
    大學附設中和紀念醫院鑑定：告訴人所受左側肢體麻木是否
    已達完全喪失機能或嚴重減損之程度、告訴人所受認知功能
    及睡眠功能障礙與本件車禍事故是否有因果關係、是否為重
    大不治或難治之傷害，經高雄醫學大學附設中和紀念醫院於
    111年7月29日以高醫附法字第1110103037號函暨檢附鑑定意
    見說明如下：「告訴人於109年11月5日出院後之門診紀錄未
    提及任何明顯異常狀況，直到110年8月26日之門診記錄有提
    到頭暈、偏頭痛等症狀，但是其肌力為正常。110年8月31日
    之門診記錄有右側乏力（並無肌力評估的記錄）和左側肢體
    感覺異常等情形，同天病人至復健科門診求診，但沒有後續
    追蹤記錄。㈠依上述病歷記錄內容無法評估其肢體麻木之嚴
    重性。㈡承上題，亦無法評估其減損程度是否可透過任何治
    療而減低其損害程度。㈢根據病歷記錄，病人從急診室就診
    開始到出院並無任何認知功能及睡眠狀況之詳細記錄，因此
    無法評估其治療後之效果，及是否為重大難治之傷害同樣也
    是無法評估。另外，上述認知功能與睡眠障礙於出院後約十
    個月後才出現症狀，難以評估其與車禍之傷勢具因果關係」
    等語（見本院卷第289頁）。是本件尚乏告訴人肢體肌力評
    估記錄，亦無積極證據足以證明告訴人之認知功能及睡眠障
    礙與本件車禍事故具相當因果關係，基於罪疑有利被告原則
    ，本院即難驟認告訴人所受前述傷害有毀敗或嚴重減損一肢
    以上之機能或於身體或健康有重大不治或難治之傷害情事，
    尚與刑法第10條第4 項第4款、第6 款規定之重傷害要件不
    符，尚有未恰，惟基本社會事實同一，並經本院當庭為權利
    告知（見本院卷第321頁），而無礙於被告防禦權之行使，
    依刑事訴訟法第300 條規定，爰變更起訴法條審理之。
四、告訴人因本案車禍受有如事實欄所載之傷勢，已如前述，並
    有高雄市立聯合醫院診斷證明書及上開函文暨相關病歷資料
    在卷可憑，足認被告之過失行為與告訴人前揭傷害間，有相
    當因果關係。綜上，本案事證明確，被告犯行堪以認定，應
    依法論科。
五、論罪科刑：
  ㈠按刑法總則之加重，係概括性之規定，所有罪名均一體適用
    ；刑法分則之加重，係就犯罪類型變更之個別犯罪行為予以
    加重，成為另一獨立之罪名。道路交通管理處罰條例第86條
    第1 項關於汽車駕駛人，無駕駛執照駕車、酒醉駕車、吸食
    毒品或迷幻藥駕車、行駛人行道或行經行人穿越道不依規定
    讓行人優先通行，因而致人受傷或死亡，依法應負刑事責任
    者，加重其刑至2 分之1 之規定，係就刑法第276 條、第28
    4 條各罪之基本犯罪類型，對於加害人為汽車（參照道路交
    通管理處罰條例第3 條第8 款規定，包括機車）駕駛人，於
    從事駕駛汽、機車之特定行為時，因具備該條項所定之違規
    情形，因而致人受傷或死亡之特殊行為要件予以加重處罰，
    已就各該罪犯罪類型變更之個別犯罪行為予以加重，而成另
    一獨立之罪名，自屬刑法分則加重之性質。經查，本案被告
    駕駛車輛超速且未暫停讓當時正在行人穿越道上行走之告訴
    人先行通過，因而撞及告訴人致其受傷，業經認定如前，是
    核被告所為，係犯道路交通管理處罰條例第86條第1 項、刑
    法第284 條前段之汽車駕駛人行經行人穿越道不依規定讓行
    人優先通行因過失致人傷害罪，應依道路交通管理處罰條例
    第86條第1 項規定加重其刑。　　
  ㈡被告肇事後，於處理人員前往現場處理時在場，並當場承認
    為肇事人乙節，有高雄市政府警察局道路交通事故肇事人自
    首情形紀錄表附卷可憑（見本院卷第63頁），被告之行為合
    於自首要件，依刑法第62條前段之規定，減輕其刑。被告就
    本案犯行，同時有刑之加重及減輕事由，應依刑法第71條第
    1 項之規定，先加後減之。
  ㈢爰以行為人之責任為基礎，審酌被告超速行駛，行近行人穿
    越道亦未禮讓行人即貿然前行，因而釀成本案車禍事故，而
    使告訴人受有如事實欄所示之傷害，雖未達重傷害程度，但
    受傷程度仍非輕微，且迄今尚未賠償告訴人之損失，所為實
    可非難；惟念其犯後坦承犯行，態度尚可，且其前未曾受刑
    之宣告，素行非差，此有臺灣高等法院被告前案紀錄表1份
    在卷足參，復參酌其於本院審理時自陳之智識程度與生活經
    濟狀況（詳見本院卷第325頁）等一切情狀，量處如主文所
    示之刑，並諭知易科罰金之折算標準。
據上論斷，應依刑事訴訟法第273 條之1 第1 項、第299 條第1
項前段、第300條、第310條之2 、第454條第1項，判決如主文。
本案經檢察官張志杰提起公訴，檢察官李文和到庭執行職務。
中　　華　　民　　國　　111 　年　　10　　月　　19　　日
                  刑事第五庭    法  官  丁亦慧
以上正本證明與原本無異。
如不服本判決應於收受送達後20日內向本院提出上訴書狀，並應
敘述具體理由；如未敘述上訴理由者，應於上訴期間屆滿後20日
內向本院補提理由書（均須按他造當事人之人數附繕本）「切勿
逕送上級法院」。
因疫情而遲誤不變期間，得向法院聲請回復原狀。
中　　華　　民　　國　　111 　年　　10　　月　　19　　日
                                書記官  盧重逸
附錄本判決所引法條
《道路交通管理處罰條例第86條第1項》
汽車駕駛人，無駕駛執照駕車、酒醉駕車、吸食毒品或迷幻藥駕
車、行駛人行道或行經行人穿越道不依規定讓行人優先通行，因
而致人受傷或死亡，依法應負刑事責任者，加重其刑至2分之1。
《中華民國刑法第284 條》
因過失傷害人者，處1 年以下有期徒刑、拘役或10萬元以下罰金
；致重傷者，處3 年以下有期徒刑、拘役或30萬元以下罰金。